【裁判字號】    95,訴,518
【裁判日期】    950831
【裁判案由】    違反洗錢防制法
【裁判全文】
臺灣嘉義地方法院刑事判決               95年度訴字第518號
公  訴  人  臺灣嘉義地方法院檢察署檢察官
被      告  乙○○
上列被告因違反洗錢防制法案件，經檢察官提起公訴（95年度偵
字第2915、5226號），本院合議庭裁定由受命法官獨任以簡式程
序進行審理，判決如下：
    主  文
乙○○共同犯常業詐欺罪，處有期徒刑壹年貳月；扣案SAMSUNG
牌行動電話（門號0000000000號）、OKWAP牌行動電話（門號000
0000000號）、PHILIPS牌行動電話、NOKIA牌行動電話各壹支，
及門號0000000000號SIM卡壹片，均沒收。
    事實及理由
一、本件事實及證據引用起訴書之記載（如附件）。並為如下更
    正及補充：
  (一)事實欄第1頁第15至16行「（詳如被害人遭詐騙一覽表及『
    甲○○』詐欺集團警示帳號一覽表）」等語更正為「（經查
    獲之詐欺集團詐騙時間、方式、被害人、詐騙金額及匯款或
    轉入之人頭帳戶，均詳如附表所示）」等語。
  (二)事實欄第1頁第16行「基於幫助甲○○及詐欺集團洗錢之概
    括犯意」等語，更正為「基於與甲○○及所屬詐欺集團常業
    詐欺之犯意聯絡」等語。
  (三)事實欄第2頁第2行所示「利用語音轉帳方式洗錢」部分之事
    實，業經公訴人當庭更正（見本院卷第31頁），應予刪除。
  (四)起訴法條業經公訴人當庭更正為刑法第30條第1項、修正前
    第340條之幫助常業詐欺罪，及洗錢防制法第9條第1項、第2
    條第1款之掩飾因自己重大犯罪所得財物之洗錢罪（見本院
    卷第30頁），併此敘明。
二、被告行為後，95年7月1日修正施行之刑法，雖已刪除第340
    條常業詐欺罪之規定，然本件被告所犯本罪之時間在刑法修
    正施行前，而當時常業詐欺罪，其法定本刑為1年以上7年以
    下有期徒刑，得併科5萬元以下罰金，刑法修正後，因常業
    犯已經刪除，將附表所示各次詐欺罪分論併罰結果，合併計
    算其法定最高本刑較原常業犯之法定刑為重，依刑法第2條
    第1項之規定比較結果，應適用較輕之修正前刑法第340條規
    定。是核被告所為，係犯修正前刑法第340條之常業詐欺罪
    。被告既擔任車手，而負責提領贓款，並依被害人匯款之金
    額，獲得匯款金額3%不等之利益，其與甲○○及所屬犯罪集
    團等人間，自有犯意聯絡及行為分擔，應論以共同正犯，公
    訴意旨認被告僅係常業詐欺之幫助犯，尚有未洽，併此敘明
    。
三、爰審酌被告前有恐嚇前科，素行非佳，因一己貪念，明知詐
    欺集團專以詐騙被害人金錢為業，對社會秩序及大眾交易安
    全造成極大之負面影響，竟參與而擔任提領贓款工作之行為
    分擔，且利用臨櫃存款或自動櫃員機轉帳方式企圖逃避查緝
    ，其手法惡劣，增加被害人尋求救濟之困難，並使犯罪之追
    查趨於複雜，助長犯罪。並衡以被告於本件詐欺犯罪擔任「
    車手」工作，非屬主謀，且犯罪後尚知坦承犯行，態度尚佳
    等一切情狀，量處如主文所示之刑。扣案SAMSUNG牌、OKWAP
     牌、PHILIPS牌、NOKIA牌行動電話各1支（SAMSUNG牌、OKW
    AP牌門號各為0000000000號、0000000000號、PHILIPS牌、
    NOKIA牌門號不詳），及0000000000號SIM卡1片，為被告所
    有供犯罪使用之物，業據其供承在卷（見本院卷第42至43頁
    ），應依刑法第38條第1項第2款規定宣告沒收。另扣案NOKI
    A牌行動電話1支（門號為0000000000號）及大陸門號之SIM
    卡1片雖係被告所有，惟被告稱非供犯罪使用；扣案金融機
    構存摺、金融卡、匯款單等物，則非被告所有，爰不予宣告
    沒收，附此敘明。
四、公訴意旨另以：被告使用人頭帳戶領款、匯款及轉帳，以隱
    匿因自己常業詐欺之重大犯罪所得財物，另涉犯洗錢防制法
    第9條第1項、第2條第1款之洗錢罪等語。惟查：被告行為後
    ，洗錢防制法第3條規定已於95年5月30日修正公布，95 年7
    月1日施行，修正後第3條所定之「重大犯罪」項目中，已將
    刑法第340條常業詐欺罪部分予以刪除，故修正後，原同法
    第9條第1項以洗錢為常業罪部分業已除罪化，故依刑事訴訟
    法第302條第4款之規定，犯罪後之法律已廢止其刑罰者，應
    為免訴之諭知。惟因公訴人認此部分與前開有罪部分有方法
    結果之牽連犯裁判上一罪關係（適用行為時刑法第55條），
    對此部分爰不另為免訴之諭知。
據上論斷，應依刑事訴訟法第273條之1第1項、第310條之2、第
454條第2項、第299條第1項前段，刑法2條第1項前段、第28條、
修正前刑法第340條、第38條第1項第2款，刑法施行法第1條之1
第1項、第2項但書，判決如主文。
本案經檢察官邱美英到庭執行職務。
中    華    民    國    95    年    8     月    31    日
                  刑事第一庭    法  官  鄧晴馨
上列正本證明與原本無異。
如不服本判決，應於判決送達後10日內向本院提出上訴狀（應附
繕本）。告訴人或被害人如對於本判決不服者，應具備理由請求
檢察官上訴，其上訴期間之計算係以檢察官收受判決正本之日期
為準。
中    華    民    國    95    年    8     月    31    日
                                書記官  陳慶時
附錄論罪科刑法條全文：
修正前刑法第340條
以犯第339條之罪為常業者，處1年以上7年以下有期徒刑，得併
科50000元以下罰金。


司法院資訊處製作；財團法人民間司法改革基金會備份。
